【裁判字號】    97,審建,28
【裁判日期】    980311
【裁判案由】    給付工程款
【裁判全文】
臺灣臺北地方法院民事判決              97年度審建字第28號
原      告  工鼎鋼鐵股份有限公司
法定代理人  乙○○
訴訟代理人  顧慕堯律師
被      告  東裕營造工程股份有限公司
法定代理人  甲○○
訴訟代理人  劉文崇律師
上列當事人間請求給付工程款事件，本院於民國98年2 月25日言
詞辯論終結，判決如下：
    主  文
被告應給付原告新臺幣陸佰捌拾壹萬玖仟捌佰捌拾柒元，及自民
國九十七年九月十七日起至清償日止，按年息百分之五計算之利
息。
訴訟費用新臺幣陸萬捌仟伍佰壹拾捌元由被告負擔。
本判決於原告以新臺幣貳佰拾萬元或同額之銀行無記名可轉讓
定期存單供擔保後，得假執行。但被告如以新臺幣陸佰捌拾壹萬
玖仟捌佰捌拾柒元預供擔保，得免為假執行。
    事  實
一被告經合法通知，未於最後言詞辯論期日到場，核無民事訴訟
  法第386 條各款所列情形，爰依原告之聲請，由其一造辯論而
  為判決。
二原告起訴主張：
  (一)兩造於民國94年7 月27日簽訂工程合約書，約定由伊承攬被
    告之「台北都會大眾捷運系統內湖線CB410區段標工程-B4港
    墘站聯合開發大樓安全支撐系統工程」（下稱系爭工程），
    工程總價為新臺幣（下同）38,500,000元（未稅），嗣被告
    又追加工程，該追加之工程款為26,250元（未稅）。伊業已
    依約完成工作，被告尚有原工程尾款3,558,009 元及追加工
    程之工程款27,563元未付；又被告於每期計價請款時，預扣
    10%之工程保留款，合計3,234,315元，因伊已將材料運離工
    地，依業界慣例，被告應返還全部保留款。伊屢次催告被告
    給付其開款項未果，爰依兩造間之承攬契約，請求被告給付
    短少之工程款及保留款等語。
  (二)聲明為；
    1.被告應給付原告6,819,887 元，及自起訴狀繕本送達翌日
      起至清償日止，按年息百分之5 計算之利息。
    2.原告願以現金或同額之銀行無記名可轉讓定期存單供擔保
      ，請准宣告假執行。
三被告則抗辯：
  (一)伊對原告主張之原工程尾款、追加工程之工程款數額，及伊
    尚未給付等事實均不爭執，惟伊依約應於95年9月5日前給付
    款之部分工程款，業已罹於2 年消滅時效，伊得主張時效抗
    辯拒絕給付。
  (二)又原告施作系爭工程時造成鄰損，致伊受有損害，原告應就
    該等損害負賠償之責，爰以此損害賠償債權與伊所負債務為
    抵銷等語。
  (三)聲明為：
    1.原告之訴及假執行之聲請均駁回。
    2.如受不利判決，願供擔保請准宣告免為假執行。
四兩造不爭執之事實：
  (一)兩造於94年7 月27日簽訂工程合約書，約定由原告承攬系爭
    工程，工程總價為38,500,000元（未稅），嗣被告追加工程
    ，追加之工程款為26,250元（未稅）。
  (二)原告已依約完成系爭工程，並將材料運離工地，被告迄未支
    付原工程尾款3,558,009元、追加工程款27,563元。
五兩造爭執要旨：
  (一)被告尚未給付之工程款項若干？
  (二)被告為時效抗辯拒絕給付工程款，是否有理由？
  (三)被告之抵銷抗辯是否有理由？
六本院之判斷：
  (一)被告尚應給付原告工程款及保留款6,819,887元：
    1.原告主張兩造間就系爭工程締有承攬契約，伊已依約完成
      工作，迄未領得原工程尾款3,558,009 元及追加工程款
      27,563元等情，為被告所不爭，並有工程合約書、統一發
      票、工程估驗請款單等件在卷可稽（見本院卷第4 至27頁
      、第47至49頁），堪信為真，原告自得依據兩造間之承攬
      契約，請求被告給付該等款項。
    2.原告另主張被告於其每期計價請款時，預扣10% 之工程保
      留款計3,234,315 元等語，業據提出與所述相符之計價單
      為證（見本院卷第92-108頁），亦堪信實。查原告所施作
      者為型鋼支撐工程，慣例上於型鋼支撐拆除完成時，業主
      應給付保留款予廠商，有中華民國型鋼支撐工程協會98年
      1月13日型支工98字第002號函在卷可參（見本院卷第 114
      頁），原告既已完工且將材料運離工地，被告即有將前所
      保留之工程款給付予原告之義務，是原告依據兩造間之承
      攬契約，請求被告給付保留款3,234,315 元，亦屬有據。
    3.綜上，原告得請求被告給付之工程款計為6,819,887 元（
      3,558,009＋27,563＋3,234,315＝6,819,887）。
  (二)被告不得主張時效抗辯，拒絕給付工程款：
    1.按技師、承攬人之報酬及其墊款之請求權，因二年間不行
      使而消滅；消滅時效，自請求權可行使時起算，民法第
      127條第7款、第128 條分別定有明文。是欲確認原告對被
      告之工程款是否已罹於時效而消滅，首應確認原告於何時
      得向被告請領本件工程款。
    2.原告主張兩造約定按工程進度送估驗資料予被告審核，待
      被告確認工程款數額後，原告始開立發票請款，被告於收
      受發票次月30日前，應付50%之現金支票，其餘50%則簽發
      二個月期票等語（本院卷第81頁背面言詞辯論筆錄參照）
      ，核與系爭工程合約書之特定條款第4條第1項、第2 項：
      「付款辦法：每月20日前乙方（即原告）應將估驗計價資
      料送至甲方（即被告）工務處所，次月30日起（5 日內）
      下午2時至4時辦理付款」、「每次付款以50% 現金支票，
      50% 二個月期期票支付…」之約定相符（本院卷第22頁參
      照），足認兩造約定工程款之給付時間及程序為：原告每
      月按實際工作進度，持估驗資料、統一發票向被告請款，
      而被告就當期請求款項應至次月30日始負給付義務。準此
      ，系爭工程及追加工程款之請求權消滅時效，應自原告開
      立統一發票之次月30日起算。
    3.查原告就原工程尾款及追加之工程款開立統一發票之日期
      分別為96年10月24日、95年8 月29日，有該等統一發票足
      憑（見本院卷第47頁），揆諸前揭說明，原告就該等工程
      款之請求權消滅時效，應各自96年12月30日、95年10月30
      日起算，而原告係於97年9月5日提起本件訴訟，此觀本件
      起訴狀上之收文戳記即明，是原告行使本件承攬報酬請求
      權，顯未逾民法第127條第7款所定2 年時效期間，被告提
      出時效抗辯拒絕給付，即乏依據，委無足取。
  (三)被告另辯稱：原告施作系爭工程造成鄰損，致伊受有損害，
    原告應就該等損害負賠償之責，爰以此損害賠償債權主張抵
    銷云云。惟欲主張抵銷者，須證明其與他方互負給付種類相
    同之債務，且債務均屆清償期等情（民法第334條第1項參照
    ），被告非但未證明原告對其有何債務存在，亦未敘明該債
    務之具體數額，其所為之抵銷抗辯，自難認有理。
  (四)綜上所述，原告依據兩造間之承攬契約，請求被告給付工程
    款6,819,887元，並加計自起訴狀繕本送達翌日即97年9月17
    日起至清償日止，按年息百分之5 計算之法定遲延利息，為
    有理由，應予准許。
  (五)兩造各陳明願供擔保，請准宣告假執行及免為假執行，經核
    於法均無不合，爰各酌定相當擔保金額，併予准許之。
  (六)本案事證已明，兩造其餘攻擊防禦方法及舉證，核與判決結
    果無影響，爰不再一一論列，附此指明。
七訴訟費用負擔之依據：民事訴訟法第78條。
中    華    民    國    98    年    3     月    11    日
                  民事第六庭    法  官  陳婷玉
以上正本係照原本作成
如對本判決上訴，須於判決送達後20日內向本院提出上訴狀
中    華    民    國    98    年    3     月    11    日
                                書記官  曾靖雯


司法院資訊處製作；財團法人民間司法改革基金會備份。
